【裁判字號】    98,訴,812
【裁判日期】    980827
【裁判案由】    毒品危害防制條例
【裁判全文】
臺灣基隆地方法院刑事判決               98年度訴字第812號
公  訴  人  臺灣基隆地方法院檢察署檢察官
被      告  乙○○
上列被告因違反毒品危害防制條例案件，經檢察官提起公訴（98
年度毒偵字第1205號、98年度毒偵字第1237號），被告就被訴事
實為有罪之陳述，本院合議庭裁定由受命法官獨任進行審判，經
改依簡式審判程序審理後判決如下：
    主  文
乙○○施用第一級毒品，累犯，處有期徒刑捌月，扣案之第一級
毒品海洛因壹包（驗餘淨重零點零貳伍肆公克）併同難以析離之
包裝袋壹只，沒收銷燬之；又施用第二級毒品，累犯，處有期徒
刑月；又持有第一級毒品，累犯，處有期徒刑肆月，扣案之第
一級毒品海洛因壹包（驗餘淨重零點零陸玖肆公克），併同難以
析離之包裝袋壹只，沒收銷燬之。應執行有期徒刑壹年壹月，扣
案之第一級毒品貳包（驗餘淨重計零點零玖肆捌公克）併同難以
析離之包裝袋貳只，均沒收銷燬之。
    事  實
一、乙○○前因施用毒品案件，經觀察、勒戒後，認無繼續施用
    毒品之傾向，由臺灣基隆地方法院檢察署檢察官於民國92年
    11月24日，以92年度毒偵緝字第111號為不起訴處分確定
    。復因施用毒品案件，本院於94年11月30日，以94年度訴緝
    字第37號判處應執行有期徒刑10月，臺灣高等法院於95年4
    月12日，以95年度上訴字第296號為上訴駁回之判決確定。
    再因施用毒品案件，經臺灣宜蘭地方法院於96年3月27日，
    以96年度宜簡字第55號判處有期徒刑6月確定。上開2罪接續
    執行，於96年7月18日假釋出監付保護管束，並於96年12月7
    日假釋期滿未經撤銷假釋，其未執行之刑以已執行完畢論。
二、詎其猶不知悔改戒除毒癮，竟分別為下列行為：(1)基於施用
    第一級毒品海洛因之犯意，於98年6月24日中午12時許，在
    基隆市○○區○○路租屋處內（地址不詳），以針筒注射方
    式，施用第一級毒品海洛因。嗣因行跡可疑，同日22時10
    分許，在基隆市○○區○○路210號前為警查獲，當場扣得
    海洛因1小包（淨重0.026公克，取樣0.0006公克，餘重0.
    0254公克），並採尿送驗有毒品嗎啡之陽性反應。(2)基於施
    用第二級毒品甲基安非他命之犯意，於同月26日或27日某時
    許，在基隆市○○區○○街某友人不詳住處，以放入吸食器
    內燒烤加熱吸用方式，施用第二級毒品甲基安非他命。(3)又
    明知海洛因係毒品危害防制條例所規定之第一級毒品，未經
    主管機關許可不得持有，竟於同月30日20時許，在基隆市仁
    愛區廟口附近某處路上之不詳地點，以新臺幣500元之代價
    ，向身分不詳綽號「阿吉」之成年男子，購買第一級毒品海
    洛因1小包（淨重0.07 公克，取樣0.000 6公克，餘重0.069
    4公克），而無故持有之。嗣於同月30日20時45分許，在基
    隆市○○區○○路212巷口為警查獲，當場扣得海洛因1小包
    （淨重0.07公克，取樣0.0006公克，餘重0.0694公克），並
    採尿送驗有毒品甲基安非他命之陽性反應。因而分別查悉上
    情。
三、案經基隆市警察局第二分局、第一分局報告臺灣基隆地方法
    院檢察署檢察官偵查起訴。
    理  由
壹、程序事項：
    本件被告乙○○所犯者非為死刑、無期徒刑、最輕本刑為3
    年以上有期徒刑之罪或高等法院管轄第一審案件，其於準備
    程序進行中，先就被訴事實為有罪之陳述，經告知其簡式審
    判程序之旨，並聽取公訴人、被告之意見後，本院業已依刑
    事訴訟法第273條之1第1項之規定，裁定由受命法官獨任以
    簡式審判程序進行本案之審理。
貳、實體事項：
一、上開事實，業據被告於檢察官偵訊及本院審理時坦承在卷，
    且其為警查獲於98年6月24日22時50分、98年6月30日22時05
    分許所採集之尿液送驗結果，呈嗎啡、甲基安非他命之陽性
    反應，此有98年7月3日、98年7月10日台灣尖端先進生技醫
    藥股份有限公司濫用藥物檢驗報告1紙附卷可稽，復有扣案
    之第一級毒品海洛因2包（驗餘總淨重0.0948公克）可佐，
    足徵被告之自白與事實相符，可以採信。本案事證明確，被
    告施用第一級、第二級毒品及持有第一級毒品之犯行洵堪認
    定，應依法論科。
二、論罪科刑：
(一)、按毒品危害防制條例係於92年7月9日修正公布，自93年1月9
    日起施行，其中第20條、第23條將施用毒品之刑事處遇程序
    ，區分為「初犯」、「五年內再犯」、「五年後再犯」。依
    其立法理由之說明：「初犯」，經觀察、勒戒或強制戒治後
    ，應為不起訴處分或不付審理之裁定；經觀察、勒戒或強制
    戒治執行完畢釋放後，「五年內再犯者」，因其再犯率甚高
    ，原實施之觀察、勒戒及強制戒治既已無法收其實效，爰依
    法追訴或裁定交付審理。至於經觀察、勒戒或強制戒治執行
    完畢釋放後，「五年後再犯者」，前所實施之觀察、勒戒或
    強制戒治已足以遮斷其施用毒品之毒癮，為其自新及協助其
    斷除毒癮，仍適用「初犯」規定，先經觀察、勒戒或強制戒
    治之程序。從而依修正後之規定，僅限於「初犯」及「五年
    後再犯」二種情形，始應先經觀察、勒戒或強制戒治程序。
    倘被告於5年內已再犯，經依法追訴處罰，縱其第三次（或
    第三次以上）再度施用毒品之時間，在初犯經觀察、勒戒或
    強制戒治執行完畢釋放五年以後，已不合於「五年後再犯」
    之規定，且因已於「五年內再犯」，顯見其再犯率甚高，原
    實施觀察、勒戒或強制戒治，已無法收其實效，即應依該條
    例第10條處罰（最高法院95年度台非字第59號、第65號判決
    意旨及最高法院95年第7次刑事庭會議決議意旨參照）。被
    告有如事實欄所載，於92年11月26日觀察勒戒執行完畢釋放
    後，又於94年間施用毒品案件，經法院判處徒刑等情，有臺
    灣高等法院被告前案紀錄表在卷可稽。被告既曾於「五年內
    再犯」，且經法院判處罪刑確定，揆諸前揭說明，即非屬毒
    品危害防制條例第20條第3項所定「五年後再犯」之情形，
    故檢察官依法逕行起訴本案，於法要無不合，合先敘明。
(二)、查海洛因、安非他命分係毒品危害防制條例第2條第2項第1
    款、第2款所定之第一級、第二級毒品，被告施用第一級毒
    品海洛因、第二級毒品安非他命、持有第一級毒品之行為，
    核係犯毒品危害防制條例第10條第1項、第2項之施用第一級
    、第二級毒品罪。被告因施用前而持有第一級毒品海洛因及
    第二級毒品安非他命之低度行為，應為施用第一級、第二級
    毒品之高度行為所吸收，不另論罪。被告所犯上開3罪，犯
    意各別，行為不同，應予分論併罰。
(三)、又被告前曾受如事實欄所示之有期徒刑執行完畢，有臺灣高
    等法院被告前案紀錄表在卷可按，其於有期徒刑執行完畢後
    之5年內，故意再犯本件有期徒刑以上之罪，為累犯，其所
    犯上開3罪，均應依刑法第47條第1項加重其刑。
(四)、爰審酌被告犯罪之動機、犯罪目的、曾有施用毒品之前科仍
    不知戒除，惟犯罪後坦承犯行，且所犯之施用毒品犯行乃戕
    害自己身心健康，暨持有毒品助長施用毒品等一切情狀，分
    別量處如主文所示之刑，併定其應執行之刑。
(五)、扣案之白色粉末2袋（驗餘總淨重0.0948公克），內均含有
    第一級毒品海洛因成分，此有基隆市警察局第二分局信義分
    義分駐所、基隆市警察局第一分局南榮路派出所之查獲涉嫌
    毒品危害防制條例毒品初步鑑驗報告單各乙紙及98年7月9日
    航藥鑑字第0983331號、98年7月16日航藥鑑字第0983477號
    交通部民用航空醫務中心毒品鑑定書各乙紙可憑，應併同難
    以析離之包裝袋，均依毒品危害防制條例第18條第1項前段
    規定，沒收銷燬之。
三、據上論斷，應依刑事訴訟法第273條之1第1項、第299條第1
    項前段，毒品危害防制條例第10條第1項、第2項、第11條第
    1項、第18條第1項前段、第23條第2項，刑法第11條、第47
    條第1項、第51條第5款，判決如主文。
本案經檢察官甲○○到庭執行職務。
中    華    民    國    98    年    8     月    27    日
                  刑事第二庭法 官 陳伯厚
以上正本證明與原本無異。
如不服本判決應於收受送達後10日內向本院提出上訴書狀，並應
敘述具體理由；其未敘述上訴理由者，應於上訴期間屆滿後20日
內向本院補提理由書 (均須按他造當事人之人數附繕本)「切勿
逕送上級法院」。
中    華    民    國   098    年    8     月    31    日
                           書記官 王惠萍
附錄論罪法條:
毒品危害防制條例第10條
施用第一級毒品者，處 6 月以上 5 年以下有期徒刑。
施用第二級毒品者，處 3 年以下有期徒刑。
毒品危害防制條例第11條
持有第一級毒品者，處 3 年以下有期徒刑、拘役或新臺幣 5 萬
元以下罰金。
持有第二級毒品者，處 2 年以下有期徒刑、拘役或新臺幣 3 萬
元以下罰金。
持有專供製造或施用第一、二級毒品之器具者，處 1 年以下有
期徒刑、拘役或新臺幣 1 萬元以下罰金。
持有毒品達一定數量者，加重其刑至二分之一，其標準由行政院
定之。


司法院資訊處製作；財團法人民間司法改革基金會備份。
